臺灣高等法院民事判決
                                    106年度家上字第174號
上　訴　人
即被上訴人  甲○○　　
訴訟代理人  董家豪律師
被  上訴人
即  上訴人  乙○○　
訴訟代理人  廖克明律師
複  代理人　李怡馨律師

上列當事人間請求履行離婚協議事件，兩造對於中華民國106年5
月19日臺灣新北地方法院105年度家訴字第144號、106年度家訴
字第19號第一審判決，各自提起上訴，本院於107年5月1日言詞
辯論終結，判決如下：
    主  文
原判決關於⑴主文第二項命乙○○應給付甲○○逾新臺幣肆拾伍
萬元本息部分；⑵主文第三項駁回後開第三項之訴部分，暨該部
分訴訟費用之裁判(除確定部分外)均廢棄。
上開廢棄⑴部分，甲○○在第一審之訴及假執行聲請均駁回。
上開廢棄⑵部分，乙○○應再給付甲○○新臺幣柒拾捌萬捌仟零
貳拾伍元及自民國一○五年五月六日起至清償日止，按年息百分
之五計算之利息。
乙○○之其餘上訴、甲○○之上訴均駁回。
第一審(除確定部分外)、第二審訴訟費用，關於乙○○上訴部分
，由乙○○負擔十分之六，餘由甲○○負擔；關於甲○○上訴部
分，由甲○○負擔。
本判決第三項所命給付，於甲○○以新臺幣貳拾陸萬參仟元為吳
協助供擔保後，得為假執行。
    事實及理由
一、上訴人即被上訴人甲○○起訴主張：兩造原為夫妻，婚後育有
    長子丙○○、次子丁○○；另於78年4月10日至法院公證結婚前
    ，甲○○已自他人受胎，而育有長女戊○○。兩造嗣於94年9月2
    日協議離婚，並簽立離婚協議書(下稱系爭協議書)，系爭協
    議第2條約定在次子丁○○滿20歲成年前，乙○○需按月於每月5
    日前支付5萬元予甲○○供作為生活費，第4條並約定上開3名
    子女之保險費均由乙○○負擔。詎乙○○自96年7月起即未再依
    系爭協議書給付生活費，另自94年12月起亦未給付3名子女
    之保險費，爰依系爭協議書之約定，請求乙○○給付自96年7
    月起至105年1月止，每月5萬元，共103個月，總計515萬元
    之已到期生活費，併請求自105年2月開始至次子丁○○滿20歲
    時止，應按月再為給付生活費5萬元，且如遲誤一期，其後
    各期應視為全部到期；以及3名子女之保險費共173萬3,655
    元。並聲明：(一)乙○○應給付甲○○688萬3,655元，及其中51
    5萬元自起訴狀繕本送達之日起，其餘173萬3,655元則自105
    年5月6日起，均至清償日止，按年息百分之5計算之利息。(
    二)乙○○應自105年2月起至丁○○成年時止，按月於每月5日給
    付甲○○5萬元，如遲誤一期，其後各期視為亦已到期。(三)
    就前開173萬3,655元本息請求部分如獲勝訴判決，願供擔保
    請准宣告假執行。另甲○○對於乙○○之反請求則以：系爭協議
    書第5條約定甲○○應給付之150萬元乃係侵權行為損害賠償性
    質，於94年9月2日應已罹於時效，乙○○之反請求並無理由等
    語，資為抗辯。
二、被上訴人即上訴人乙○○則以：系爭協議書第2條之所以約定
    乙○○應按月給付5萬元，係因當時約定由甲○○行使親權，故
    約定由乙○○負擔兩造未成年子女丙○○、丁○○之扶養費，且兩
    造離婚時，甲○○有穩定工作收入，不符合贍養費之要件，故
    按月給付5萬元與贍養費無涉。惟自97年2月29日後，丙○○、
    丁○○已由乙○○帶回扶養，兩造原本協議之客觀情事已有變更
    ，甲○○得請求乙○○每月給付5萬元生活費之基礎已失所附麗
    ，而兩造離婚時均未就實際照顧子女者倘有變動之情為討論
    ，嗣後丙○○、丁○○改由乙○○扶養，當非兩造簽立系爭協議書
    時所能預料，顯屬情事變更，應有民法227條之2規定之適用
    。又兩造離婚時，乙○○不知戊○○非其親生，方一併約定同盡
    扶養責任，惟乙○○其後察覺戊○○可能無血緣聯繫，遂向法院
    提起訴訟，業經原法院以95年度親字第50號判決確認親子關
    係不存在確定，則乙○○自無須再對戊○○負扶養責任，是系爭
    協議書第2條約定之子女扶養費、第4條約定之保險費，自不
    包括戊○○等語，資為抗辯。另於原審提起反請求，主張：系
    爭協議書第5條約定甲○○應於離婚同時即94年9月2日給付150
    萬元予乙○○，然迄今仍未支付，乙○○自得以150萬元及遲延
    利息計82萬5,000元(依法定年息百分之5計算，共遲延11年)
    ，就甲○○本訴之聲明先以上開150萬元債權，次以所生遲延
    利息債權為抵銷，且在甲○○依系爭協議書第5條約定給付前
    ，就所負生活費給付義務主張同時履行抗辯。並聲明：(一)
    本訴部分：甲○○之訴駁回，如受不利益判決，願供擔保請准
    宣告免為假執行。(二)反請求部分：甲○○應給付乙○○150萬
    元及自94年9月2日起至清償日止，按年息百分之5計算之利
    息。
三、原審為甲○○一部勝、敗之判決，即判命乙○○應給付甲○○362
    萬0,630元本息暨自105年2月起至丁○○年滿20歲止，按月於
    每月5日給付甲○○2萬5,000元，並駁回其餘326萬3,025元本
    息及自105年2月起至丁○○年滿20歲止，按月於每月5日給付
    甲○○2萬5,000元之訴暨其中保險費78萬8,025元假執行之聲
    請。兩造各就原判決不利部分，聲明不服，並各自提起上訴
    。甲○○之上訴及答辯聲明：(一)原判決駁回甲○○下開第二項
    、第三項之訴部分廢棄。(二)上開廢棄部分，乙○○應自105
    年2月起至丁○○年滿20歲成年時止，按月於每月5日再給付甲
    ○○2萬5,000元。如於本項裁判確定後遲誤一期履行者，其後
    各期視為亦已到期。(三)乙○○應再給付甲○○247萬5,000元，
    及自105年2月5日起至清償日止，按年息5%計算之利息。(四
    )前二項願供擔保請准宣告假執行。(五)乙○○之上訴駁回。
    乙○○之上訴及答辯聲明：(一)原判決主文第一項關於命乙○○
    應自105年2月起至丁○○年滿20歲成年時止，按月於每月5日
    給付甲○○2萬5,000元暨該部分訴訟費用之裁判；原判決主文
    第二項關於命乙○○給付甲○○於新臺幣30萬元本息部分暨該部
    分訴訟費用之裁判；原判決主文第三項關於命乙○○給付甲○○
    於新臺幣19萬5,602元本息部分，及該部分假執行之宣告暨
    訴訟費用之裁判均廢棄。(二)上開廢棄部分，甲○○在第一審
    之訴及假執行之聲請均駁回。(三)甲○○應給付乙○○81萬1,09
    1元及自94年9月2日起至清償日止，按周年利率百分之五計
    算之利息。(四)甲○○之上訴駁回。（原審判決主文第二項命
    乙○○給付30萬元本息部分以及主文第三項命乙○○給付19萬5,
    602元部分，經乙○○提起上訴後減縮上訴聲明，已告確定）
    。
四、兩造不爭執事項為：
(一)兩造離婚時，約定戊○○、丙○○、丁○○由甲○○行使權利、負擔
    義務，嗣於97年2月29日兩造簽署協議書，由乙○○帶回丙○○
    、丁○○自行扶養。
(二)甲○○有繳付戊○○、丙○○、丁○○之保險費，共計173萬3,655元
    (見本院卷第276頁)。
(三)甲○○未依系爭協議書第5條約定，於辦理離婚登記同時即94
    年9月2日給付乙○○150萬元(見本院卷第129頁)。
五、兩造爭執事項及本院得心證之理由
(一)系爭協議書第2條約定按月應給付之5萬元生活費，性質屬乙
    ○○給付予甲○○與戊○○、丙○○、丁○○4人之費用，非屬甲○○之
    贍養費，亦非丙○○、丁○○2人之扶養費：經查，證人即草擬
    系爭協議書之律師李進成於原審到庭證稱：系爭協議內容係
    伊負責草擬，印象中乙○○經濟狀況不錯，所以同意在小孩成
    年前每月給付5萬元予甲○○，除教育費以外，子女所需支出
    之費用應該係包含在系爭協議書第2條約定之下，當時伊之
    意思係由乙○○給予甲○○及3名子女按月支付之費用，因此以
    生活費稱之。當時甲○○好像表示乙○○有外遇，乙○○好像也不
    否認，所以甲○○提出此金額亦有要求乙○○賠償之意思，但當
    時應該無特別強調精神賠償之問題，僅要求求乙○○每月給付
    5萬元，否則伊會註明精神慰撫金，此5萬元係包含甲○○及子
    女4人之生活費，討論當時係由甲○○提出5萬元之金額，甲○○
    表示其尚需養3個人，所以乙○○須給付5萬元。另印象中甲○○
    有提及贍養費，當時有向甲○○解釋過，因贍養費有法律上之
    特別定義，甲○○並非無謀生能力，伊遂建議此部分寫成生活
    費比較適當等語(見原審家訴卷一第220-222頁)，則堪認系
    爭協議書第2條所約定每月5萬元之生活費，絕非係甲○○之贍
    養費性質，蓋證人本於律師專業已於兩造協議離婚時向甲○○
    說明其不符合法律上請求贍養費之要件，甲○○簽署系爭協議
    書當場早已清楚該項給付並非其個人之贍養費約定，是甲○○
    起訴主張系爭協議書第2點約定係其個人贍養費云云，顯無
    可採。再依兩造離婚之協商過程亦可明，甲○○當時係表示因
    其一人尚需扶養3名子女，故要求乙○○應按月給付5萬元，足
    認證人李進成為兩造草擬系爭協議書時特以生活費稱之，並
    非僅因甲○○不符請求贍養費之法律要件，改以生活費代之而
    已，實則同時包含丙○○、丁○○之教育費以外之扶養3名子女
    所需費用，是系爭協議書第2條約定乙○○於離婚後應按月給
    付甲○○5萬元生活費，該5萬元存有由乙○○以給付金錢方式扶
    養子女，同時並對甲○○為必要支援，協助甲○○與子女共4人
    生活安頓之寓意。
(二)丙○○、丁○○自97年2月29日後改由乙○○扶養，有情事變更原
    則之適用，系爭協議書第2條約定每月5萬元之生活費，應酌
    減為每月2萬5,000元：
    ⑴按觀諸民法第1055條、102年5月8日修正刪除前非訟事件法
      第127條及家事事件法第107條規定之立法意旨，法院為酌
      定、改定或變更父母對於未成年子女權利義務之行使或負
      擔時，均應以未成年子女之利益為依歸，如無特別情事，
      法院更不得任意變更較父母協議給付金額為低而有背於未
      成年子女之固有扶養權利之有利事項(最高法院102年度臺
      抗字第453號裁判參照)。次按契約成立後，非當時所得預
      料，而依其原有效果顯失公平者，當事人得聲請法院增、
      減其給付或變更其他原有之效果，民法第227條之2第1項
      定有明文。而民法第227條之2第1項所規定之情事變更原
      則，旨在規範契約成立後有於訂約當時不可預料之情事發
      生，經由法院裁量藉以公平分配契約當事人間風險及不可
      預見損失之原則。是法律關係發生後，為其基礎或環境於
      法律效力終了前，因不可歸責於當事人之事由，致發生非
      當初所得預料之劇變，如仍貫徹原約定之法律效力，顯失
      公平者，法院即得依情事變更原則加以公平裁量而為增減
      給付或變更其他原有之效果。又是否發生非當初所得預料
      之劇變，應綜合社會經濟狀況、一般觀念及其他客觀情事
      加以判斷。另按情事變更原則，當事人於訴訟外或訴訟上
      以為主張，均無不可，於訴訟上主張者，不論以訴為請求
      ，抑或以抗辯權行使，同為法之所許，只要情事變更之事
      實發生在事實審言詞辯論終結前，法院即應依職權公平裁
      量為給付增減，當事人無庸另行起訴；而所謂訴訟外之主
      張者，亦只須當事人在訴訟前已對契約他方為調整給付或
      變更其他原有效果之請求，此時若法院在以其為訴訟標的
      之訴訟程序中准為調整給付者，其調整之法律效果自得溯
      及自該當事人最初為調整意思表示時起算。
    ⑵經查，乙○○確已於97年2月29日與甲○○重新協議後，自97年
      3月將丙○○、丁○○帶回自行扶養照顧，而改由乙○○帶回扶
      養之原因，則據證人即甲○○之長女戊○○證稱：伊當時不太
      清楚父親為何要帶走弟弟，後來，母親告知伊因沒有錢，
      無法養3個小孩等語(見原審家訴卷一第239頁背面-240頁)
      ，佐以97年2月29日簽訂之協議書，第一點即載明丙○○、
      丁○○從今與乙○○同住，甲○○不得反悔，如三、五年後甲○○
      有能力購屋，負擔丙○○、丁○○之生活學費，兩造得協商讓
      丙○○、丁○○與甲○○同住等語(見原審家訴卷一第126頁)，
      且甲○○自認離婚當時尚有一定金錢(見同上卷第189頁)，
      可見兩造嗣後於97年2月29日重新協議丙○○、丁○○改由乙○
      ○負擔扶養責任，係肇因於甲○○之經濟狀況事後發生變化
      ，無力同時承擔3名子女生活起居所需費用。又證人李進
      成復證稱：當時未論及乙○○若將子女帶回照顧，生活費應
      如何給付等語(見原審家訴卷一第220頁背面)，足認上情
      應非系爭協議書締約當時兩造所能預料，如令乙○○繼續依
      系爭協議書第2條約定按月給付甲○○5萬元，而該5萬元實
      兼有未成年子女扶養費之性質已如前述，著實顯失公平。
      是乙○○辯稱系爭協議書關於生活費給付之約定，有民法第
      227條之2第1項所規定之情事變更原則適用，核屬有理。
      至甲○○主張係乙○○單方決定造成子女照顧事實之變動，有
      可歸責乙○○之事由云云，然關於扶養子女之約定有所更易
      係肇因於甲○○事後資力產生變化已如前述，純屬客觀事實
      之變動，無所謂歸責事由可言。且按情事變更原則之適用
      旨在調和契約當事人之公平性，俾免危及契約實質正義原
      則之實踐，系爭協議書關於生活費之約定，既含有對丙○○
      、丁○○生活保持予以扶養之義務性質，此部分之請求有無
      依情事變更原則調整之必要，揆諸前揭最高法院裁判，自
      應以未成年子女丙○○、丁○○之利益為判斷，則在不影響丙
      ○○、丁○○受扶養之權利下，應認有情事變更原則之適用。
    ⑶而兩造於97年2月29日簽訂協議後，丙○○、丁○○隨後即返回
      與乙○○同住(見不爭執事項一)，甲○○自此無須再承擔撫育
      丙○○、丁○○之責任，衡情乙○○應無可能願意繼續按月支付
      5萬元，況乙○○自96年7月1日起迄今未再依約給付生活費
      ，可認已藉此方式，表意欲對系爭協議第2點原有生活費
      之給付程度加以調整，是於本件適用情事變更原則後，關
      於調整給付生活費之金額，應溯及自乙○○為此意思表示之
      時，並自97年3月起發生其法律效果為合理。又兩造於系
      爭協議書確立由乙○○按月給付生活費，除丙○○、丁○○之扶
      養費外，尚含括同意給付一定款項予甲○○及戊○○以維生活
      之意，業經本院認定如前，而兩造與子女就何人應受分配
      之生活費金額並無約定，參酌民法271條可分債權有多數
      債權人時，若無法律規定或契約另定，應由債權人平均分
      受債權之規範意旨，應認自97年3月開始，乙○○應給付之
      生活費應調降為每月2萬5千元，較符契約之公平。
(三)依系爭協議書第4條約定，乙○○有給付甲○○墊付3名子女保險
    費之義務：按系爭協議書第4條約定子女3人即戊○○、丙○○、
    丁○○之保險費用均由乙○○支付(見原審家訴卷一第16頁)，而
    戊○○、丙○○、丁○○自89年12月31日起由甲○○向中國人壽保險
    股份有限公司（下稱中國人壽公司）各自投保新高峰終身還
    本保險，均已於99年12月31日期滿，自兩造簽署系爭協議書
    後，甲○○為戊○○、丙○○、丁○○3人繳交之保險費分別43萬8,0
    53元、43萬9,450元、85萬6,152元，共173萬3,655元之保險
    費，有中國人壽公司保單狀況一覽表、該公司105年7月6日
    中壽費字第1050001964號函附甲○○保險費繳費明細一覽表在
    卷可憑(見原審家訴卷一第195頁、第212頁），乙○○亦不爭
    執前開保險費均由甲○○繳付(見不爭執事項二)，則甲○○依系
    爭協議書第4條約定請求乙○○給付所繳付之上開保險費，應
    有所據。
(四)戊○○縱經法院裁判確認與乙○○之親子關係不存在，不影響乙
    ○○應依系爭協議書第2條、第4條約定，給付戊○○之生活費、
    保險費義務：經查，乙○○本登記為戊○○生父，然於兩造離婚
    後，乙○○起訴請求確認與戊○○親子關係不存在，經原法院以
    95年度親字第50號判決確認乙○○與戊○○親子關係不存在確定
    ，有前開判決書在卷可稽(見原審家訴卷一第143-144頁)，
    堪可認定戊○○確非乙○○之親生子女。惟查，戊○○係00年0月0
    0日足月出生，兩造係於78年4月10日在臺灣臺北地方法院公
    證結婚，有戶籍謄本、公證書(見原審家訴卷一第158頁、第
    218頁)，則足認乙○○於結婚之初早已明戊○○非兩造於婚姻關
    係存續中受胎之事實。而甲○○自始起即明白表示兩造婚前並
    未發生性行為，原審復就此情請乙○○說明為何誤認戊○○為親
    生子女(見原審卷一第224頁)，迄至本院言詞辯論終結，乙○
    ○始終避而未談，僅一再辯稱戊○○業經判決確定與乙○○無親
    子關係存在云云，其辯稱已難採信。又證人戊○○於原審證稱
    ：有印象以來迄至兩造離婚後，皆已以爸爸稱呼乙○○，乙○○
    亦接受伊如此稱呼，於高一升高二時，因兩造間有家暴事件
    開庭，伊與弟弟均有至法院作證，作完證回家後，爸爸對伊
    表示並非這家之孩子，家中物品均不能拿，作證完當晚伊被
    趕出門，因母親先前已離家，後來係母親將伊安排住在輔大
    附近，之前乙○○並未有相同之表示；兩造吵架時伊與弟弟皆
    會遭殃，伊不清楚乙○○過往對待子女有無差異等語（見原審
    家訴卷一第237-239頁)，佐以經原審調閱94年度家護字第91
    1號案卷，可認戊○○、丙○○確有於94年8月30日到庭作證，證
    稱目睹乙○○對甲○○不法侵害之經過，則審酌戊○○、丙○○皆到
    庭為不利於乙○○之證述，乙○○卻僅將戊○○趕離共同住處，甚
    且明白表示戊○○並非家中子女，卻未對丙○○為相類處罰，足
    徵乙○○對戊○○非其親生一事早已知悉，並因此為差別對待。
    是乙○○既於簽訂系爭協議書以前即知悉戊○○非其親生，猶基
    於個人自由意志允諾願按月給付生活費及保險費，自不得事
    後執確認親子不存在訴訟乙情為免除依約給付義務之抗辯。
(五)甲○○得請求乙○○給付277萬5,000元暨自105年2月起至丁○○成
    年時止，按月於每月5日給付2萬5千元之生活費以及173萬3,
    655元之保險費：
    ⑴綜上所述，依系爭協議書第2條約定，甲○○本得請求乙○○給
      付之生活費，分別為①自96年7月起至97年2月止，每月5萬
      元，共計40萬元(計算式：5萬元/月×8＝400,000)，此部分
      生活費亦經乙○○表示不爭執(見本院卷第411頁)。②而自97
      年3月起至105年1月止之生活費，則認定有情事變更原則
      之適用，改以每月2萬5千元計算生活費，此部分得請求23
      7萬5,000元(計算式：25,000元/月×95＝2,375,000)，③自1
      05年2月起至丁○○成年時止，另按月於每月5日給付2萬5千
      元。另依系爭協議書第4條約定，甲○○得請求乙○○給付先
      前為戊○○、丙○○、丁○○繳付之173萬3,655元保險費。
    ⑵至乙○○抗辯甲○○未依系爭協議書第5條約定給付150萬元，
      欲行使同時履行抗辯，審酌前開生活費、子女保險費請求
      權，與乙○○對甲○○之150萬元債權請求，兩者間因不存在
      互為對價給付之關係，要無民法第264條第1項規定之適用
      ，乙○○此部分抗辯自無可取。
(六)乙○○主張以系爭協議書第5條約定之150萬元及法定遲延利息
    82萬5,000元之債權，與甲○○前開請求之生活費、保險費債
    權相互抵銷為有理由：
    ⑴按系爭協議書第5條約定，於離婚登記同時，甲○○應給付乙
      ○○150萬元(見不爭執事項三)。而就此150萬元債權之性質
      ，甲○○固於原審稱係因乙○○質疑其侵占○○公司款項，且當
      時為達離婚目的，所以答應給付150萬元云云(見原審訴卷
      一第189頁)，然兩造於94年9月2日協議離婚時，乙○○並未
      對甲○○提起刑事侵占告訴，此情甲○○並不爭執(見本院卷
      第129頁)，於本院中更稱當時乙○○對外積欠工程款要求伊
      清償，又向伊表示有侵占公物，且毆打伊，加以當時伊想
      要離婚，故答應乙○○之要求，該150萬元係針對乙○○對外
      之欠款，由伊幫忙清償，然伊後來反悔所以未曾給予乙○○
      金錢等語(見本院卷第129頁)，則縱然乙○○於離婚時曾質
      疑甲○○有侵占○○公司之款項，然斯時乙○○並未對甲○○提起
      任何訴訟，且兩造根本未就甲○○侵占○○公司之款項因此所
      生損害一節為協議，自難將之認定為係基於侵權行為所生
      之損害賠償債權。況甲○○已明白表示因當時乙○○對外積欠
      相當多工程款，要求伊幫忙清償，因此提出甲○○應給付15
      0萬元之要求，參以系爭協議書第7點復約定○○公司之信貸
      或其他負債均由乙○○負擔，與甲○○無涉(見原審家訴卷一
      第29頁)，則甲○○僅為○○公司之會計，本無負擔○○公司債
      務之義務，然兩造對此卻特別約定離婚後○○公司之債務與
      甲○○無涉，益徵系爭協議書第5點約定之150萬元債權確非
      侵權行為損害賠償之性質，而係因兩造於婚姻關係存續中
      有共同經營○○公司，對於○○公司所負債務之分配為約定，
      性質上屬一般債權，自無短期消滅時效之適用，應依民法
      第125條規定，適用15年之消滅時效，是甲○○主張該項債
      權為侵權行為損害賠償之債，已罹於2年之短期時效云云
      ，自不可採。又系爭協議書業已明確約定甲○○應於辦理離
      婚登記時為給付，屬給付定有期限者，而甲○○自認未依約
      履行(見不爭執事項三)，有可歸責之事由，則自離婚登記
      翌日即94年9月3日起，甲○○應負遲延責任，是甲○○抗辯15
      0萬元債權屬不定有期限之給付，不負遲延責任云云自無
      可取。從而，乙○○主張以上開150萬元債權以及自94年9月
      3日起至105年9月2日止之法定遲延利息82萬5,000元（計
      算式：1,500,000×5%×11＝825,000)，共計232萬5,000元為
      抵銷之抗辯即為有理由。
    ⑵再依民法第342條準用第322條第2款規定，以先抵銷先屆至
      清償期之生活費對乙○○較為有利，則甲○○上開得請求之債
      權為277萬5,000元暨自105年2月起至丁○○成年時止，按月
      於每月5日給付2萬5千元之生活費以及173萬3,655元之保
      險費，經與乙○○得請求之232萬5,000元債權抵銷後，甲○○
      尚得請求乙○○給付①45萬元【計算式：(1,500,000＋825,00
      0)-2,775,000＝-450,000】暨自105年2月起至丁○○成年時
      止，按月於每月5日給付2萬5千元之生活費；②173萬3,655
      元之保險費。又原審認定乙○○抵銷之範圍為10萬元生活費
      與78萬8,025元之保險費，核與本院上開認定之抵銷範圍
      有別，是本院認原判決主文第二項命給付生活費部分，甲
      ○○應僅得請求45萬元本息，而第三項命給付保險費部分，
      乙○○則應再給付78萬8,025元本息(計算式：1,733,655-94
      5,630＝788,025)。
(七)乙○○反請求部分為無理由：經查，乙○○反請求主張甲○○之給
    付義務係依據系爭協議書第5條約定，然前開經乙○○主張抵
    銷部分，已無再為請求甲○○給付之權利，是乙○○反請求之聲
    明自屬無從准許，應予駁回。
六、綜上所述，甲○○依系爭協議書之法律關係，請求乙○○給付已
    到期之生活費45萬元及自105年2月5日起至清償日止按年息5
    %計算之利息；保險費173萬3,655元及自105年5月6日起至清
    償日止按年息5%計算之利息；自105年2月5日起至丁○○年滿2
    0歲成年時止，按月於每月5日給付2萬5,000元之生活費部分
    ，洵屬有據，應予准許；逾此部分之請求，則不應准許。從
    而原審就超過上開甲○○得請求部分，為乙○○敗訴之判決，自
    有未洽，乙○○上訴意旨指摘原判決此部分不當，求予廢棄改
    判，為有理由，爰由本院廢棄改判如主文第二、三項所示。
    另其他不應准許部分（即甲○○請求乙○○應再給付247萬5,000
    元本息暨自105年2月5日起至丁○○年滿20歲成年時止，按月
    於每月5日給付2萬5,000元)，原判決為甲○○敗訴之諭知，核
    無不合，甲○○上訴意旨指摘原判決此部分不當，求予廢棄改
    判，並無理由，應駁回其上訴。至於上開甲○○得請求部分(
    即自97年3月以後之生活費、戊○○之保險費43萬8,053元)，
    原審為乙○○敗訴之判決，並無不合。乙○○仍執陳詞，指摘原
    判決此部分不當，求予廢棄改判，為無理由，應駁回其上訴
    。又本判決第三項命乙○○再為給付部分，甲○○陳明願供擔保
    宣告准免假執行，經核無不合，爰酌定相當擔保金額准許之
    。
七、本件事證已臻明確，兩造其餘之攻擊或防禦方法及所用之證
    據，經本院斟酌後，認為均不足以影響本判決之結果，爰不
    逐一論列，併此敘明。
八、據上論結，乙○○之上訴為一部有理由，一部無理由，甲○○之
    上訴為無理由，依家事事件法第51條、民事訴訟法第463條
    、第449條第1項、第450條、第79條、第390條第2項，判決
    如主文。
中　　華　　民　　國　 107　　年　　5 　　月　　15　　日
                    家事法庭
                        審判長法  官  張松鈞
                              法  官  陳君鳳
                              法  官  楊雅清
正本係照原本作成。
如不服本判決，應於收受送達後20日內向本院提出上訴書狀，其
未表明上訴理由者，應於提出上訴後20日內向本院補提理由書狀
（均須按他造當事人之人數附繕本）上訴時應提出委任律師或具
有律師資格之人之委任狀；委任有律師資格者，另應附具律師資
格證書及釋明委任人與受任人有民事訴訟法第466 條之1第1項但
書或第2項（詳附註）所定關係之釋明文書影本。如委任律師提
起上訴者，應一併繳納上訴審裁判費。
中　　華　　民　　國　 107　　年　　5 　　月　　16　　日
                              書記官  胡新涓
附註：
民事訴訟法第466條之1（第1項、第2項）：
對於第二審判決上訴，上訴人應委任律師為訴訟代理人。但上訴
人或其法定代理人具有律師資格者，不在此限。
上訴人之配偶、三親等內之血親、二親等內之姻親，或上訴人為
法人、中央或地方機關時，其所屬專任人員具有律師資格並經法
院認為適當者，亦得為第三審訴訟代理人。